【裁判字號】    92,上訴,160
【裁判日期】    920304
【裁判案由】    懲治走私條例
【裁判全文】
臺灣高等法院刑事判決                            九十二年度上訴字第一六○號
    上  訴  人  臺灣基隆地方法院檢察署檢察官
    被      告  乙○○
    選任辯護人  張美慧律師
右上訴人因被告違反懲治走私條例案件，不服臺灣基隆地方法院九十年度訴字第五一
九號，中華民國九十一年十月二十九日第一審判決（起訴案號：臺灣基隆地方法院檢
察署八十九年度偵字第五一四五號），提起上訴，本院判決如左：
    主  文
上訴駁回。
    理  由
一、公訴意旨略以：被告乙○○係力來企業股份有限公司（以下簡稱力來公司）之負
    責人，長期從事進出口貿易業務。其明知民國八十六年九月間，大陸生產之生鮮
    栗子為管制進口貨品，竟與丙○○（另經原審法院無罪判決確定）共同基於私運
    管制物品進口之概括犯意，由乙○○委託丙○○向顧志萬（另由臺灣桃園地方法
    院審理）取得以王沅亭（另案通緝中）為名義負責人，專門提供他人辦理進出口
    貿易，從中收取借牌費之龍隆有限公司（以下簡稱龍隆公司）大小印鑑章後，以
    龍隆公司名義，分別於八十六年九月十七日、同年九月二十二日，向基隆關稅局
    報運自香港進口虛報產地為義大利，實則為管制進口之大陸生鮮栗子，分別為一
    萬一千七百公斤及二萬三千四百公斤，使驗貨關員不察走私得逞。嗣乙○○於同
    年十月二十日，以同一手法走私大陸生鮮栗子二萬四千三百七十五公斤時，為基
    隆關稅局查驗緝獲。因認被告乙○○與丙○○涉有共犯懲治走私條例第二條第一
    項之私運管制物品進口逾公告數額罪嫌。
二、訊據被告乙○○堅決否認有走私之犯行，辯稱：伊為報關業者，受案外人三和國
    際貿易有限公司（以下簡稱三和公司）所託，辦理本件生鮮栗子進口之報關事宜
    。三和公司告知該批生鮮栗子係義大利進口，乃依客戶之陳述辦理，該栗子非其
    自己進口，而報關業者，僅依客戶指示辦理報關手續，無權審核該栗子確實產地
    ，並無走私之故意及行為等語。而檢察官認被告涉犯私運管制物品進口逾公告數
    額之犯行，係以被告對於進口之栗子係大陸地區所生產並不否認，並於調查時自
    承扣案栗子係其親自至香港購買，參以所報運進口之第三批栗子被查獲後，被告
    將罰款匯給報關之周瑞敏代為繳納，扣案之生鮮栗子，緝獲時分別為一萬一千七
    百公斤、二萬三千四百公斤、二萬四千三百七十五公斤，有龍隆公司進口報單在
    卷可按，為其論據。
三、經查：
（一）按犯罪事實應依證據認定之，無證據不得推定其犯罪事實；不能證明被告犯罪
      者，應諭知被告無罪之判決。刑事訴訟法第一百五十四條、第三百零一條第一
      項分別定有明文。又被告之自白，非出於強暴、脅迫、利誘、詐欺、違法羈押
      或其他不正當方法，且與事實相符合，始得作為證據，同法第一百五十六條第
      一項亦有明文。再認定不利於被告之事實，須依積極證據，苟積極證據不足為
      不利於被告事實之認定時，即應為有利於被告之認定，更不必有何有利之證據
      。此所謂積極證據足以為不利被告事實之認定，係指據為訴訟上證明之全盤證
      據資料，在客觀上已達於通常一般之人均不致於有所懷疑，而得確信被告確曾
      犯罪之程度，若未達到此一程度，而有合理懷疑之存在時，即無從為有罪之認
      定（最高法院三十年上字第八一六號、七十六年臺上字第四九八六號判例意旨
      參照）。
（二）本件三批生鮮栗子，並非被告進口，而係案外人三和公司進口，委託被告繕打
      進口文件與報關手續後，再將報關業務轉交立豐報關行辦理（即俗稱二手單）
      等情，為證人即三和公司負責人甲○○於偵查中證明屬實，稱：本件三批生鮮
      栗子確由伊親自去香港，向龍溢公司簽合約購買，委託被告進口（見偵查卷第
      一百五十四頁背面），於原審仍證稱：生鮮栗子係三和公司向香港龍溢公司買
      的，我親自去香港簽合約，分三批進來，是三和公司委託力來公司進口（見原
      審卷第八十五頁、第八十六頁），並有三和公司出具函稱：生鮮栗子是三和公
      司以關係企業三發公司之名義向香港龍溢公司購買，委託力來公司辦理，有該
      函在卷可按。而本件栗子經基隆關稅局查獲後，三和公司負責人甲○○於八十
      六年十一月十八日，以白詩華名義匯款五十萬元予力來公司，作為繳納罰鍰及
      變價買回栗子之款項；力來公司翌日再將此筆款項及其他交易之價款共六十二
      萬七千元轉匯至立豐報關行於第一銀行基隆分行所開設之帳戶；立豐報關行於
      收到款項後，隨即於當日向海關繳納稅金二十四萬二千八百四十五元，並變價
      買回為海關沒收之系爭生鮮栗子，買回價二十三萬零四百七十元，再向存放生
      鮮栗子之台一冷凍股份有限公司繳付冷凍費九千八百四十四元後，領出栗子共
六百二十五箱，將之載至裕國冷凍廠；裕國冷凍廠貨主名稱登記為三和公司之
      關係企業三發公司，亦有匯款單影本、繳款書影本、存摺影本、費用明細影本
      、發票影本、裕國冷凍冷藏股份有限公司陳報狀在卷可參。又力來公司之營業
      項目之一為「包裝業務之承攬、代打文件」，有營利事業登記證附卷可參。足
      證本件生鮮栗子係三和公司進口，被告僅係受委託代為辦理報關手續，極為明
      確。
（三）雖被告於海調處時自承：本件八十六年九月至十月間進口之三批生鮮栗子，是
      伊至香港向龍溢公司購買云云。惟查，被告最近一次出境，係於八十五年十一
      月十日，同年月十三日隨即入境，有內政部警政署入出境管理局九十年十一月
      一日（九十）境信昌字第０六六九四五號函及入出境紀錄在卷足憑，則其並未
      於八十六年九、十月間出境，依常理不可能於近一年以前到香港購買尚未生產
      之生鮮栗子。其於法務部調查局航業海員調查處訊問時所為自白，顯與事實不
      ，自不得採為不利被告之證據。而案外人甲○○確於八十六年四月五日、六月
      十日、七月二十八日、八月二十七日、十月七日多次出境，亦有內政部警政署
      入出境管理局九十二年一月二十四日境信昌字第九二○○○三八一七號函及入
      出境紀錄在卷可按，亦可證甲○○所述由其至香港購買生鮮栗子委託被告報關
      進口，應與事實相符。
（三）綜上所述，本件進口生鮮栗子者為三和公司負責人甲○○，被告僅為報關業者
      。而報關業者依客戶之指示制作文件，為客戶辦理報關事宜，並無權審核貨物
      來源。此外，復查無其他積極證據，足以證明被告知悉該生鮮栗子來源，並與
      甲○○有共同之犯意聯絡。
四、原審認不能證明被告犯罪，為其無罪之諭知，於法並無不合。檢察官上訴意旨，
    仍指被告有私運管制物品進口罪嫌，核無理由，上訴應予駁回。
五、據上論斷，應依刑事訴訟法第三百六十八條，判決如主文。
本案經檢察官柯麗鈴到庭執行職務。
中    華    民    國      九十二      年       三      月       四      日
                            臺灣高等法院刑事第五庭
                                審判長法  官  曾  德  水
                                      法  官  楊  貴  雄
                                      法  官  趙  功  恆
右正本證明與原本無異。
如不服本判決應於收受送達後十日內向本院提出上訴書狀，其未敘述上訴之理由者並
得於提起上訴後十日內向本院補提理由書（均須按他造當事人之人數附繕本）。
                                      書記官  孫  佩  琳
中    華    民    國      九十二      年       三      月       四      日


司法院資訊處製作；財團法人民間司法改革基金會備份。
